臺灣桃園地方法院小額民事判決
                110年度桃小字第1701號
原      告  郭清賢  
被      告  薛祖麒  


上列當事人間請求損害賠償事件，原告提起刑事附帶民事訴訟，
經本院刑事庭以109年度桃交簡附民字第332號裁定移送前來，本
院於民國111年6月14日言詞辯論終結，判決如下：
    主    文
被告應給付原告新臺幣33,304元，及自民國111年1月7日起至清
償日止，按週年利率5％計算之利息。
原告其餘之訴駁回。
訴訟費用新臺幣1,000元，由被告負擔新臺幣350元，餘由原告負
擔。
本判決第1項得假執行。
    事實及理由
壹、程序方面
    按小額訴訟之訴狀送達後，原告不得將原訴變更或追加他訴
    ，但擴張或減縮應受判決事項之聲明者，不在此限，民事訴
    訟法第436條之23準用第436條第2項、第255條第1項但書第3
    款定有明文。經查，原告原起訴聲明為：被告應給付原告新
    臺幣（下同）48,930元，及自起訴狀繕本送達翌日起至清償
    日止，按週年利率5％計算之利息；嗣於審理中變更聲明為如
    下所示（見本院卷第67頁反面），核屬擴張應受判決事項之
    聲明，與前開規定相符，應予准許。
貳、實體方面
一、原告主張：被告於民國109年2月7日7時45分許，駕駛車牌號
    碼000-0000號自用小客車（下稱肇事車輛），暫停在桃園市
    ○○區○○路0段000號前，旋欲駛入車道時疏未注意後方直行人
    車，適有原告騎乘車牌號碼000-0000普通重型機車（下稱系
    爭車輛），由同向後方行駛而來，雙方發生擦撞（下稱系爭
    事故），原告因而受有右膝挫傷之傷害，系爭車輛亦因而受
    損。原告因系爭事故因而受有不能工作損失10,000元、財物
    損失4,000元、系爭車輛維修費53,550元、精神慰撫金30,00
    0元之損害，共計97,550元，爰依民法侵權行為損害賠償之
    法律關係，提起本件訴訟等語，並聲明：被告應給付原告97
    ,550元，及自111年1月7日起至清償日止，按週年利率5％計
    算之利息。
二、被告則以：伊覺得伊沒有錯，伊是被撞的為什麼要賠，原告
    的維修費用不合理，伊認為系爭車輛左右避震器並無受損，
    伊沒有責任，看車損照片沒有意思，當時伊做警詢筆錄時伊
    說伊有打方向燈，伊要跟警察調監視，但警察後來跟伊說沒
    有了，原告請求精神慰撫金也太高了等語，資為抗辯，並聲
    明：原告之訴駁回。 
三、得心證之理由：
　㈠原告主張被告駕駛肇事車輛，於前開時、地，於駛入車道時
    疏未注意後方直行人車，而與系爭車輛發生碰撞，並致原告
    受有傷害等情，業經本院依職權調閱臺灣桃園地方檢察署（
    下稱桃園地檢署）109年度偵字第9814號卷宗、本院109 年
    度桃交簡字第1443號刑事判決卷宗核閱無誤，堪信原告此部
    分之主張為真實。
　㈡按汽車、機車或其他非依軌道行駛之動力車輛，在使用中加
    損害於他人者，駕駛人應賠償因此所生之損害，民法第191
    條之2前段定有明文。上開民法第191條之2乃舉證責任倒置
    之規定，以推定過失方式合理分配舉證責任之負擔，亦即除
    當事人得舉證證明其於防止損害之發生已盡相當之注意者外
    ，凡動力車輛在使用中加損害於他人者，即應負賠償責任。
    次按起駛前應顯示方向燈，注意前後左右有無障礙或車輛行
    人，並應讓行進中之車輛行人優先通行，道路交通安全規則
    第89條第1項第7款定有明文。查被告行車本應注意遵守上開
    規定，且依當時狀況，並無不能注意之情形，竟疏未注意，
    貿然起駛進入車道，致與系爭車輛發生碰撞，造成原告受傷
    ，則被告就系爭事故之發生自具全部過失，且與原告所受傷
    害及系爭車輛之損害具有相當因果關係，可堪認定。被告雖
    辯稱伊當時有打方向燈，對於刑事判決有爭執等語，惟觀之
    刑事判決認定被告犯過失傷害罪之判決理由，並無以被告未
    打方向燈為被告之過失，而係以被告於路旁起駛前未讓車道
    上行進中之車輛先行；再者，本院於111年1月6日審理時即
    當庭諭知被告如就刑事判決之意見及被告主張無過失提出舉
    證，並應於111年2月底前以陳報法院（見本院卷第33頁反面
    ），然被告於111年3月15日當庭陳稱：還沒有閱到卷，所以
    無法表示意見（見本院卷第55頁反面），而於111年6月14日
    當庭陳稱：原告應該有行車紀錄器畫面，為何沒有拿出來看
    ，伊去問警察有沒有監視器，警察跟伊說沒有了等語，是截
    至本件言詞辯論終結前，被告並未就刑事判決有何錯誤及被
    告為無過失乙節提出舉證，本院認被告上開所辯，均無可採
    。㈢
　㈢因故意或過失，不法侵害他人之權利者，負損害賠償責任；
    不法侵害他人之身體或健康者，對於被害人因此喪失或減少
    勞動能力或增加生活上之需要時，應負損害賠償責任；不法
    侵害他人之身體、健康、名譽、自由、信用、隱私、貞操，
    或不法侵害其他人格法益而情節重大者，被害人雖非財產上
    之損害，亦得請求賠償相當之金額。民法第184條第1項前段
    、第193條第1項、第195條第1項前段分別定有明文。本件原
    告因被告之過失行為致受傷，已認定如前所述，則原告主張
    被告應負侵權行為之損害賠償責任，洵屬有據。茲就原告各
    項請求，分述如下：
　1.系爭車輛維修費部分：
　　按不法毀損他人之物者，被害人得請求賠償其物因毀損所減
    少之價額，民法第196條定有明文。又依上開規定請求賠償
    物被毀損所減少之價額，得以修復費用為估定之標準，但以
    必要者為限（例如：修理材料以新品換舊品，應予折舊），
    此有最高法院77年度第9次民事庭會議決議可資參照。經查
    ，原告主張系爭車輛因系爭事故，原告因而支出必要修繕費
    用為53,550元，其中6,000元為工資費用，零件費用為47,55
    0元，業據其提出估價單、行照、車損照片在卷為證（見本
    院卷第36至37頁、第74至76頁），被告則辯稱：維修項目不
    合理，當時原告傳給伊的時候只有1萬多元，避震器並沒有
    損壞等語。經查，觀之原告所提出之車損照片與估價單相互
    對照，編號1三角台、編號2之珠碗、編號3之右後視鏡、編
    號12右後扶手未提出車損照片，其餘均有車損照片為佐，被
    告雖辯稱避震器並無損壞，惟由原告所提出之車損照片，可
    清楚看到避震器下緣有明顯刮痕。準此，依原告所提出之車
    損照片，應予維修之零件總金額應扣除上開三角台、珠碗、
    右後視鏡、右後扶手，零件總金額為41,200元（計算式：47
    ,550元－3,000元－1,300元－750元－1,300元＝41,200元）。又
    依前揭說明，系爭車輛之修復既以新零件更換被毀損之舊零
    件，自應將零件折舊部分予以扣除。又依行政院所頒固定資
    產耐用年數表及固定資產折舊率之規定，機車之耐用年數為
    3年，依定率遞減法每年折舊1000分之536，另依營利事業所
    得稅查核準則第95條第6項規定「固定資產提列折舊採用定
    率遞減法者，以1年為計算單位，其使用期間未滿1年者，按
    實際使用之月數相當於全年之比例計算之，不滿1月者，以1
    月計」。而系爭車輛乃於106年6月出廠，至系爭事故發生時
    即109年2月7日，已使用2年9月，有系爭機車之行照在卷可
    參（見本院卷第37頁）。則系爭車輛零件費用41,200元扣除
    折舊額後應為5,304元（計算式詳如附表），加計毋須計算
    折舊之工資6,000元後，系爭車輛必要修復費用應為11,304
    元（計算式：5,304元＋6,000元＝11,304元）。　　
　2.不能工作損失部分：
　　原告主張因系爭事故，原告因調解請假5日，受有薪資損失1
    0,000元。惟原告是否參與調解或提起民事訴訟，究屬當事
    人所得自由選擇，原告縱選擇提出民事訴訟，因此向任職公
    司請假出庭，屬其主張權利所生之訴訟成本，與被告之侵權
    行為間並無直接相當因果關係，難認係因被告侵權行為所生
    之損害，故原告此部分請求，並無理由。　　
　3.財物損失部分：
　　原告主張因系爭事故致安全帽、雨衣毀損，請求被告賠償此
    部份之財物損失共4,000元，並提出毀損照片、全新安全帽
    雨衣價格查詢資料為證（見本院卷第57至59頁），惟上開物
    品已經破損，故並無維修、殘餘價值等問題，是原告可向被
    告請求者，應即為上開物品於案發時之市值。本院審酌上開
    物品已經破損，無法確認於事發時之使用、保存狀況如何，
    故參酌原告購買上開物品之價格、年份等一切情狀，依民事
    訴訟法第222條第2項規定，認上開安全帽、雨衣於案發時之
    市價分別為1,400元、600元，總額為2,000元應屬合理。則
    原告可向被告請求之財物損失為2,000元。
　4.精神慰撫金　
　　按精神慰撫金之多寡，應斟酌雙方之身分、地位、資力與加
    害程度，及其他各種情形核定相當之數額，該金額是否相當
    ，自應依實際加害情形與被害人所受之痛苦及雙方身分、地
    位、經濟狀況等關係定之（最高法院51年台上字第223號判
    例意旨參照）。本院審酌原告自承為大學畢業之教育程度，
    系爭事故發生前從技術員，月薪約45,000元；被告為高職畢
    業之教育程度，從事室內裝潢，每月收入約70,000元等情，
    並有兩造108、109年稅務電子閘門財產所得資料查詢表、個
    人戶籍資料查詢結果表在卷可佐（見本院個資卷）；本院衡
    酌原告所受傷害、休養期間並參酌原告所受精神上痛苦之程
    度，受傷影響日常生活之情形，認原告請求被告賠償精神慰
    撫金20,000元應屬適當。逾此範圍，則屬無據。
　㈣綜上，原告得請求被告給付之金額應為33,304元（計算式：
    系爭車輛必要修復費用11,304元＋財物損失2,000元＋精神慰
    撫金20,000元＝33,304元）。
四、按給付無確定期限者，債務人於債權人得請求給付時，經其
    催告而未為給付，自受催告時起，負遲延責任。其經債權人
    起訴而送達訴狀，或依督促程序送達支付命令，或為其他相
    類之行為者，與催告有同一之效力。民法第229條第2項定有
    明文。又遲延之債務，以支付金錢為標的者，債權人得請求
    依法定利率計算之遲延利息。但約定利率較高者，仍從其約
    定利率。應付利息之債務，其利率未經約定，亦無法律可據
    者，週年利率為百分之5，民法第233條第1項、第203條亦有
    明文。本件原告對被告之損害賠償請求權，係以支付金錢為
    標的，無確定期限，又未約定利息，則被告應自受催告時起
    ，負遲延責任，是原告就上述得請求之金額，併請求自111
    年1月7日起（於111年1月6日當庭擴張請求金額，見本院卷
    第34頁）至清償日止，按週年利率5％計算之利息，洵為有據
    。
五、綜上所述，原告依侵權行為之法律關係，請求被告給付33,3
    04元，及自111年1月7日起至清償日止，按週年利率5％計算
    之利息，為有理由，應予准許。逾此範圍，為無理由，應予
    駁回。
六、本件原告勝訴部分係依小額訴訟程序所為之判決，爰依民事
    訴訟法第436條之20規定，就被告敗訴之部分，依職權宣告
    假執行。
七、本件事證已臻明確，兩造其餘攻擊防禦方法及舉證，經本院
    斟酌後，核與判決結果無影響，爰不予一一論述，併此敘明
    。
八、訴訟費用負擔之依據：民事訴訟法第79條。並依同法第436
    條之19規定，確定訴訟費用額如主文第3項所示。　　　　
中　　華　　民　　國　　111 　年　　6 　　月　　29　　日
                  桃園簡易庭  法  官  曾耀緯
以上為正本係照原本作成。
如不服本判決，應於送達後20日內，向本院提出上訴狀並表明上
訴理由，如於本判決宣示後送達前提起上訴者，應於判決送達後
20日內補提上訴理由書（須附繕本）。
如委任律師提起上訴者，應一併繳納上訴審裁判費。
中　　華　　民　　國　　111 　年　　6 　　月　　29　　日
                              書記官  吳宏明
附錄
一、民事訴訟法第436條之24第2項：
    對於小額程序之第一審裁判上訴或抗告，非以其違背法令為
    理由，不得為之。
二、民事訴訟法第436條之25：
    上訴狀內應記載上訴理由，表明下列各款事項：
    （一）原判決所違背之法令及其具體內容。
    （二）依訴訟資料可認為原判決有違背法令之具體事實。
三、民事訴訟法第471條第1項：（依同法第436條之32第2項規定
    於小額事件之上訴程序準用之）上訴狀內未表明上訴理由者
    ，上訴人應於提起上訴後二十日內，提出理由書於原第二審
    法院；未提出者，毋庸命其補正，由原第二審法院以裁定駁
    回之。
　　
附表 ----- 折舊時間           金額 第1年折舊值        41,200×0.536=22,083 第1年折舊後價值    41,200-22,083=19,117 第2年折舊值        19,117×0.536=10,247 第2年折舊後價值    19,117-10,247=8,870 第3年折舊值        8,870×0.536×(9/12)=3,566 第3年折舊後價值    8,870-3,566=5,304